臺灣高等法院臺南分院刑事判決　　 96年度上更(一)字第107號
上　訴　人
即　被　告　乙○○
　　　　　　　　　　現於臺灣臺南監獄執行中
指定辯護人　本院公設辯護人　甲○○
上列上訴人因違反毒品危害防制條例案件，不服臺灣臺南地方法
院94年度訴字第1499號中華民國95年8月10日第一審判決（起訴
案號：臺灣臺南地方法院檢察署94年度營毒偵字第107號），提
起上訴，判決後經最高法院第一次發回，本院判決如下：
    主  文
原判決撤銷。
乙○○無罪。
    理  由
一、公訴意旨略以：
    被告乙○○基於轉讓第二級毒品之概括犯意，自九十三年八
    月間某日起，在臺南市○○街三四九號太子飯店內，連續五
    次將第二級毒品安非他命轉讓予其之前在臺南市○○路兔寶
    寶遊藝場內認識之少年吳００（姓名、年籍詳卷，以下簡稱
    Ａ女）施用。又基於意圖營利之概括犯意，自九十三年十一
    月間某日起，在臺南市○○路「兔寶寶遊戲場」內，以每包
    第二級毒品安非他命新台幣（以下同）一千元之價格，販賣
    予Ａ女二次。因認被告乙○○涉犯毒品危害防制條例第四條
    第二項、第八條第二項之販賣第二級毒品罪嫌、轉讓第二級
    毒品罪嫌。
二、按犯罪事實應依證據認定之，無證據不得認定犯罪事實；又
    不能證明被告犯罪或其行為不罰者，應諭知無罪之判決，刑
    事訴訟法第一百五十四條第二項、第三百零一條第一項分別
    定有明文。次按刑事訴訟法第一百六十一條已於九十一年二
    月八日修正公布，修正後同條第一項規定：檢察官就被告犯
    罪事實，應負舉證責任，並指出證明之方法。因此，檢察官
    對於起訴之犯罪事實，應負提出證據及說服之實質舉證責任
    。倘其所提出之證據，不足為被告有罪之積極證明，或其闡
    明之證明方法，無從說服法官以形成被告有罪之心證，基於
    無罪推定之原則，自應為被告無罪判決之諭知（最高法院九
    十二年度台上字第一二八號判例意旨可資參照）。
三、本件公訴意旨認被告涉犯上開罪嫌，無非以：上開被告連續
    轉讓、販賣第二級毒品安非他命等事實，已據証人Ａ女指証
    在卷，為主要論罪依據。訊據上訴人即被告乙○○堅詞否認
    有何上開犯行，辯稱「Ａ女起先說是伊給她安非他命，但於
    經過一年多，且伊已經執行一年多，Ａ女才說是伊賣安非他
    命給她，Ａ女指訴前後不一，伊確無販賣或轉讓第二級毒品
    之犯行」等語。
四、經查：
  (一)按刑事審判上之共同被告，係為訴訟經濟等原因，由檢察官
    或自訴人合併或追加起訴，或由法院合併審判所形成，其間
    各別被告及犯罪事實仍獨立存在。若共同被告具有共犯關係
    者，雖其證據資料大體上具有共通性，共犯所為不利於己之
    陳述，固得採為其他共犯犯罪之證據，然為保障其他共犯之
    利益，該共犯所為不利於己之陳述，須無瑕疵可指，且仍應
    調查其他必要之證據，以察其是否與事實相符，不得專憑該
    項陳述作為其他共犯犯罪事實之認定，即尚須以補強證據予
    以佐證，不可籠統為同一之觀察；且共同被告間若具有對向
    性之關係，如毒品交易之買賣雙方，為避免其嫁禍他人而虛
    偽陳述，尤應有足以令人確信其陳述為真實之補強證據，始
    能據以為論罪之依據。查：
  １証人Ａ女固於警詢、偵查及原審審理時，分別供証「被告有
    連續轉讓或販賣第二級毒品給伊」之情，但觀之証人Ａ女歷
    次之供証：
    証人Ａ女於警詢時僅供証「被告無償提供安非他命與伊施
      施，自九十三年九月中起至同年十一月二十二日止，共約
      十次」之情（見警卷第三頁至第四頁、第七頁至第八頁）
      ，並未指証被告有「販賣毒品安非他命」與証人Ａ女之事
      証；嗣於偵查中証人Ａ女始又指証「被告除無償提供安非
      他命外，並於九十三年十一月中旬，在太子飯店附近的『
      兔寶寶』販賣二次，每次各一千元之安非他命給伊」之情
      ，並証述「九十三年八月份於遊戲場時，他（即被告）過
      來和我說話問我說要不要用他們那邊的安非他命，問我要
      不要試試看，就邀我到太子飯店，就幫我將安非他命倒在
      玻璃球內幫我點火，約五、六次之後，在九十三年十一月
      份我就開始向他買」等情（見偵查卷第三四頁），証人Ａ
      女於警詢時稱「自九十三年九月中起至同年十一月二十二
      日止，合計十次」，於偵查中則稱「九十三年八月間起，
      先無償擔供五、六次之安非他命後，始於九十三年十一月
      份向被告購買安非他命二次」，前後就被告無償轉讓安非
      他命之時間、次數之供証，已有不符，而有明顯之瑕疵存
      在；且就被告是否販賣安非他命一節，於九十三年十一月
      二十四日、九十四年二月十五日先後二次警詢時並未指証
      被告有此犯行，嗣於距警詢已數月後之九十四年六月三十
      日偵查中，始又指証被告販賣安非他命之情，則証人Ａ女
      之指証，其真實性已有可疑之處；況於原審審理時，証人
      Ａ女到庭接受交互詰問時，就被告何時販賣、轉讓第二級
      毒品安非他命之重要之點，或稱「於九十二年十月間，被
      告無償提供安非他命與伊二次」，或稱「何時向被告購買
      安非他命，已忘記了」等語（見原審卷第一四四頁至第一
      四五頁），又與証人Ａ女於警、偵訊之指証不符；且就被
      告是先販賣安非他命，或先轉讓安非他命與証人一節，証
      人Ａ女又稱「先跟被告買」等語（見原審卷第一四七頁）
      ，又核與証人Ａ女於偵查中指稱「被告先無償提供安非他
      命與伊施用後，始向被告購買安非他命」等情不符；嗣經
      質之証人Ａ女指証被告轉讓或販賣安非他命先後不符之處
      ，証人Ａ女証稱「（你之前在偵查中說你跟乙○○購買毒
      品是在太子飯店旁兔寶寶遊藝場，今天講友愛街附近，到
      底是哪裡？）我是在兔寶寶遊藝場跟他買，他再叫另一人
      送到兔寶寶遊藝場門口給我，那裡算是友愛街路邊」、「
      （為何你在偵查中說二次購買安非他命都在兔寶寶遊藝場
      ，為何今天又說在太子飯店？提示偵查卷三四頁、三五頁
      。）我今天記錯了，二次都在兔寶寶遊藝場買的。」、「
      你在地檢署說向他買的時間為九十三年十一月中旬，你今
      天說九十二年或九十三年？）偵查中講的才對。」、「（
      你之前偵查中說乙○○先送你施用，你才跟他買，為何剛
      剛說你先跟他買，他才送你施用？）我現在都忘了，地檢
      署講的比較實在。」、「（偵查中說九十三年八月份他送
      你施用五、六次，剛剛說他送你施用二次？）我現在都忘
      了，地檢署講的比較實在。」、「（你在警局說乙○○提
      供你施用毒品的次數是十次，一次一包，如果拿去賣的話
      ，一包大概可以賣壹仟元，為何與你剛剛講的不一樣？）
      地檢署講的比較實在。我也不知道為何在警局會這樣說。
      」（見原審卷第一四七頁至第一五一頁）；則証人Ａ女於
      警、偵訊及原審審理時，雖分別指証被告轉讓安非他命及
      販賣毒品安非他命之情，但歷次之指証均先後不一，而有
      明顯之瑕疵存在；已難據為被告不利之証據。
    又証人Ａ女雖經警方採取其尿液送鑑驗結果呈安非他命陽
      性反應，但亦僅能證明証人Ａ女有施用安非他命之事實，
      惟尚不能以此證明被告確有轉讓及販賣安非他命與証人Ａ
      女；則依檢察官提出之証據資料，本件除証人Ａ女先後不
      一之指証外，尚無証據足資補強証人Ａ女指証之真實性，
      從而公訴意旨認被告有連續轉讓及販賣第二級毒品安非他
      命與証人Ａ女之犯行，已無所據。
  ２綜上，証人Ａ女雖指証被告有轉讓或販賣第二級毒品安非他
    命之犯行，但証人Ａ女之証詞先後反覆不一，有明顯瑕疵存
    在，已難據為被告不利之認定，且本件依檢察官提出之証據
    ，亦無從佐証証人Ａ女証詞之真實性，自難依証人Ａ女之証
    詞，即認被告確有上揭轉讓、販賣第二級毒品安非他命之事
    實（此部分均為最高法院發回指摘之事項）。
  (二)末按毒品危害防制條例第四條第二項之販賣第二級毒品罪，
    以行為人有營利之目的（意思），而販入或賣出該毒品或二
    者兼而有之者，為其構成要件。查，本件公訴意旨雖認被告
    有上開販賣安非他命之犯行，但就被告有何「營利之意圖」
    一節，則未能提出証據以資証明（見本院更一審卷第五二頁
    ）；且本院盡調查之能事，亦未能查得其他証據以資証明被
    告有何「販賣第二級毒品營利之意圖」，亦難以証人Ａ女之
    指証，即據為被告此部分有罪之認定（此部分亦為最高法院
    發回指摘之要旨之一）。
  (三)綜上，証人Ａ女之証詞均有上開明顯之瑕疵存在，且証人Ａ
    女雖經警方採取其尿液送鑑驗結果呈安非他命陽性反應，但
    亦僅能證明証人Ａ女有施用安非他命之事實，尚不能以此證
    明被告有販賣或轉讓安非他命與証人Ａ女；另本件亦查無証
    據足証被告有販賣第二級毒品安非他命之「營利意圖」；而
    上開証據資料亦均經最高法院發回指摘認「無從資為被告有
    罪之認定」；則本院依檢察官所提出之證據，及最高法院發
    回指摘之要旨，已無從據為被告連續販賣或轉讓第二級毒品
    安非他命有罪之積極證明，亦無從說服本院以形成被告此部
    分有罪之心證；此外，復查無其他積極証據以資証明被告有
    公訴意旨所指之轉讓、販賣第二級毒品之犯行，基於無罪推
    定之原則，自應認不能証明被告犯罪。
五、原審未察，就被告被訴連續轉讓、販賣第二級毒品，遽為被
    告有罪之判決，自有未當。被告上訴堅詞否認有此犯行，並
    以上開情詞指摘原判決不當，為有理由，應由本院將原判決
    予以撤銷，另為無罪判決之諭知。
六、臺灣臺南地方法院檢察署檢察官起訴被告連續無償轉讓第二
    級毒品安非他命與Ａ女，連續販賣第二級安非他命與Ａ女後
    ，又於原審審理期間，或以書面（見原審卷第六十六頁起）
    或於原審審理期日以言詞（見原審卷第一三二頁至第一三三
    頁、第一六一頁），補充或擴張被告另有連續轉讓第二級毒
    品安非他命與展素鳳施用，並自九十三年九月起至同年十一
    月間止，連續販賣第二級毒品安非他命與展素鳳三次，於九
    十三年七月間，連續販賣第二級毒品安非他命與林曉卉施用
    等犯行，惟此部分既未經檢察官提起公訴，且檢察官起訴部
    分又經本院諭知被告無罪，則起訴部分與補充或擴張部分並
    無連續犯之裁判上一罪關係，本院自不得就檢察官上開補充
    或擴張之事實併予以審判，應由檢察官另行偵辦，併此敘明
    。
據上論結，應依刑事訴訟法第369條第1項前段、第364條、第301
條第1項，判決如主文。
本案經檢察官張太龍到庭執行職務
中　　華　　民　　國　　96　　年　　5 　　月　　9 　　日
                  刑事第四庭    審判長法　官　吳志誠
                                      法　官  羅心芳
                                      法　官  陳珍如
以上正本證明與原本無異。
檢察官如不服本判決應於收受本判決後十日內向本院提出上訴書
，其未敘述上訴理由者並得於提起上訴後十日內向本院補提理由
書。
　　　　　　　　　　　　　　　　　　　書記官　岑　玢
中　　華　　民　　國　　96　　年　　5 　　月　　9 　　日
